臺灣高等法院民事判決　　　　　　　　　100年度上字第623號
上　訴　人　洪林梅
　　　　　　李劉昌英
　　　　　　張呂淑女
　　　　　　周心匏
　　　　　　彭邱桂香
共　　　同
訴訟代理人　王志哲律師
上　訴　人　張玉齡
被　上訴人　交通部臺灣鐵路管理局
法定代理人　范植谷
訴訟代理人　李金澤律師
複　代理人　陳麗玢律師
　　　　　　陳祥彬律師
上列當事人間請求遷讓房屋等事件，上訴人對於中華民國100年4
月19日臺灣臺北地方法院99年度訴字第1976號第一審判決提起上
訴，本院於100年12月7日言詞辯論終結，判決如下：
    主      文
原判決關於命上訴人給付超過附表所示金額部分，暨訴訟費用之
裁判(確定部分除外)均廢棄。
上開廢棄部分，被上訴人在第一審之訴駁回。
其餘上訴駁回。
原判決第一項所命上訴人遷讓返還房屋部分之履行期間為壹年。
第一、二審訴訟費用除確定部分外，由上訴人負擔百分之九十九
，餘由被上訴人負擔。
    事實及理由
一、被上訴人主張：坐落臺北市○○區○○段二小段 575-8地號
    土地（下稱系爭土地）暨其上如原判決附表一所示之房屋（
    以下合稱系爭房屋）為中華民國所有，伊為管理機關。系爭
    房屋原配住任職於伊機關之如原判決附表一所示員工，惟原
    配住人均已退休，依借貸之目的應視為已使用完畢，使用借
    貸關係歸於消滅，上訴人自應返還系爭房屋。又依行政院人
    事行政局95年 7月31日局授住字第0950305910號函內容，國
    有眷舍現住人僅准予續住至民國（下同）95年12月31日，並
    應於96年 3月31日前返還，惟上訴人迄今仍未返還系爭房屋
    ，爰依民法第470條第1項前段、第767條及第179條規定，提
    起本件訴訟，於原審求為命上訴人洪林梅、原審共同被告查
    美祥、黃秀容應將如原判決附表一編號 1所示房屋遷讓返還
    被上訴人，及自96年4月1日起至返還房屋之日止，按月給付
    被上訴人新臺幣（下同 ）9,853元；上訴人李劉昌英應將如
    原判決附表一編號2所示房屋遷讓返還被上訴人，及自96年4
    月 1日起至返還房屋之日止，按月給付被上訴人1萬570元；
    原審共同被告陳許應將如原判決附表一編號 3所示房屋遷
    讓返還被上訴人，及自96年4月1日起至返還房屋之日止，按
    月給付被上訴人1萬570元；上訴人張呂淑女應將如原判決附
    表一編號4所示房屋遷讓返還被上訴人，及自96年4月 1日起
    至返還房屋之日止，按月給付被上訴人1萬570元；上訴人周
    心匏應將如原判決附表一編號 5所示房屋遷讓返還被上訴人
    ，及自96年4月1日起至返還房屋之日止，按月給付被上訴人
    1萬570元；上訴人張玉齡、原審共同被告魏嘉佃應將如原判
    決附表一編號 6所示房屋遷讓返還被上訴人，及自96年4月1
    日起至返還房屋之日止，按月給付被上訴人 9,206元；原審
    共同被告陳銘應將如原判決附表一編號 7所示房屋遷讓返
    還被上訴人，及自96年4月1日起至返還房屋之日止，按月給
    付被上訴人1萬570元；上訴人彭邱桂香、原審共同被告彭松
    陵應將如原判決附表一編號 8所示房屋遷讓返還被上訴人，
    及自96年4月 1日起至返還房屋之日止，按月給付被上訴人1
    萬570元之判決。
二、上訴人答辯如下：
  (一)上訴人洪林梅、李劉昌英、張呂淑女、周心匏、彭邱桂香均
    (下稱上訴人洪林梅等5人)辯稱：
  1.伊等皆於72年 4月29日前入住原塔城街宿舍，依行政院人事
    行政局74年5月18日台74人政肆字第14927號函文意旨，均符
    合續住至本人及配偶死亡為止。又被上訴人係因出售財政部
    海關總稅務司署用地之塔城街土地，請求伊等搬離塔城街宿
    舍，而以系爭房屋安置伊等，當時伊等曾在搬遷會議中提出
    辦理宿舍配住權公證乙事，以維護伊等永久居住權，然被上
    訴人以下述理由駁回請求：「…至於確認員工居住權問題
    ，為免除住戶之疑慮，本會議紀錄以局函分發各搬遷戶」。
    入住安東街新舍時，將會要求入住戶簽署保結書，保結書
    明確書明：「退撫人員依照有關退休規定辦理（其本人及配
    偶俱已亡故其子女皆已成年者應於其夫婦死亡或子女成年日
    起個月內將宿舍交還鐵路局）」，因伊等相信被上訴人所
    陳應如保結書上所指，所以未再堅持公證乙事，伊等已符合
    信賴保護原則。
  2.退萬步言，系爭房屋之原配住人均係於退休後之83年 4月26
    日獲配住系爭房屋，可見原配住人並非因任職關係而獲配住
    ，是系爭房屋原配住人獲配使用系爭房屋之法律基礎，顯非
    我國就公務員、國營、省營機構員工任職關係所制定之「事
    務管理規則」，而應係「臺灣鐵路管理局員工住用宿舍保結
    書」（下稱系爭保結書）。依系爭保結書住用規則第 6條約
    定，系爭房屋所定期限屆滿日或依借貸之目的使用完畢日，
    應係原配住人及其配偶死亡及其子女皆已成年日起滿 3個月
    之日，伊等均為原配住人之配偶，占有使用系爭房屋即具正
    當權源，自無不當得利可言。縱認系爭房地應以96年 3月31
    日為返還期限，惟被上訴人已於95年12月19日在立法委員郭
    正亮辦公室與住戶達成和解，同意包括伊等之住戶居住系爭
    房屋至被上訴人完成用地使用規劃後三個月止，惟被上訴人
    迄今尚未完成用地使用規劃公告，故伊等仍有權繼續居住系
    爭房屋。
  3.又系爭土地96年 1月之申報地價為每平方公尺5萬4,200元，
    99年1月之申報地價為每平方公尺 5萬7,700元，被上訴人逕
    以99年1月之申報地價核算96年4月 1日至98年12月31日之不
    當得利，顯有不當。再者，伊等就應於96年 3月31日前搬遷
    一事未受通知，且無從知悉，被上訴人主張伊等應自96年4
    月 1日起給付不當得利，自屬無據。此外，系爭房屋老舊，
    其不當得利應以系爭土地、房屋申報總價年息5%計算為適當
    等語。
  (二)上訴人張玉齡辯稱：伊自72年 4月29日前即配住於眷屬宿舍
    ，嗣被上訴人於82年間將伊調整安置於系爭房屋，依行政院
    人事行政局74年5月18日台74人政肆字第14927號函文所示，
    ，伊得續住至宿舍處理時為止，而依臺北市都市更新處100
    年3月21日北市都新事字第10030403400號函文，可知被上訴
    人尚未至處理系爭房屋階段，停止條件尚未成就，伊仍有權
    占有使用系爭房屋。縱伊屬無權占有，伊就應於96年 3月31
    日前搬遷一事未受通知，且無從知悉，自應以本件起訴狀繕
    本送達翌日起算相當於租金之不當得利。再者，以系爭土地
    、房屋申報總價年息8%計算相當於不當得利之租金，核屬過
    高，應以年息3%計算為適當等語。
三、原審判決上訴人洪林梅、李劉昌英、張呂淑女、周心匏、張
    玉齡、彭邱桂香、原審共同被告陳許、陳銘應分別將如
    原判決附表一所示房屋遷讓返還被上訴人，及自96年4月1日
    起至返還房屋之日止，按月給付被上訴人如原判決附表二所
    示之金額，而駁回被上訴人其餘請求。上訴人不服，就其敗
    訴部分提起上訴，被上訴人及原審共同被告陳許、陳銘
    則未聲明不服，是原審判命原審共同被告陳許、陳銘返
    還系爭房屋及按月給付不當得利部分，及駁回被上訴人其餘
    對於上訴人之不當得利請求暨關於請求原審共同被告黃秀容
    、查美祥、魏嘉佃、彭松陵返還房屋及不當得利請求部分，
    均告確定。上訴人上訴聲明：(一)原判決不利於上訴人部分廢
    棄。(二)上開廢棄部分，被上訴人在第一審之訴駁回。被上訴
    人則於本院答辯聲明：上訴駁回。
四、查被上訴人主張：系爭土地及其上之系爭房屋均為中華民國
    所有，被上訴人為管理機關，系爭房屋原配住任職於被上訴
    人之如原判決附表一所示員工，該等員工均已自被上訴人機
    關退休，上訴人洪林梅、李劉昌英、張呂淑女、周心匏、張
    玉齡、彭邱桂香現占用系爭房屋等情，有土地登記謄本、建
    物登記謄本、房屋稅籍證明書等影本附卷可稽（見原審卷一
    第 6頁至24頁），並為上訴人所不爭執，堪信此部分事實為
    真正。惟被上訴人主張系爭房屋借貸之使用目的已完畢，使
    用借貸關係消滅，上訴人應返還系爭房屋，並給付自96年4
    月 1日起至返還房屋之日止之相當於租金之不當得利等情，
    則為上訴人所否認，並以前開情詞置辯，是本件應予審究之
    爭點厥為：(一)上訴人占用系爭房屋有無合法正當權源？(二)被
    上訴人是否得請求上訴人給付相當於租金之不當得利？如是
    ，其金額應為多少？茲分述如下：
  (一)上訴人占用系爭房屋有無合法正當權源？
  1.按所有人對於無權占有或侵奪其所有物者，得請求返還之。
    對於妨害其所有權者，得請求除去之。有妨害其所有權之虞
    者，得請求防止之，民法第767條第1項定有明文。又以無權
    占有為原因，請求返還所有物之訴，苟被告對於原告就其物
    有所有權存在之事實，已無爭執，而僅以非無權占有為抗辯
    者，被告應就其抗辯有如何權源占有之事實證明之。如不能
    證明，應認原告之請求為正當（最高法院85年度台上字第11
    20號、72年台上字第2516號裁判要旨參照）。查系爭土地及
    其上之系爭房屋均為中華民國所有，被上訴人為管理機關，
    上訴人現占用系爭房屋，依上開說明，上訴人抗辯有權占用
    系爭房屋，如不能證明有權占有之事實，被上訴人請求上訴
    人遷讓返還系爭房屋，自應認為正當。
  2.次按因任職關係獲准配住宿舍，其性質為使用借貸，目的在
    使任職者安心盡其職責，是倘借用人喪失其與所屬機關之任
    職關係，當然應認依借貸之目的，已使用完畢，配住機關自
    得請求返還（最高法院91年台上字第1926號判例要旨參照）
    。查上訴人自承：係在任職於被上訴人機關期間係獲配住在
    塔城街宿舍，一直住到退休之後，因塔城街宿舍之土地賣掉
    ，被上訴人始將伊等安置在系爭房屋等語(見本院卷第118頁
    )， 足證系爭房屋之原配住人確因任職於被上訴人機關之職
    務關係，始獲配住宿舍，依上開說明，應屬使用借貸之性質
    ，至為灼明。而系爭房屋之原配住員工既分別於原判決附表
    一所示時間退休，則於該等員工退休時，即喪失其與所屬機
    關（即被上訴人）之任職關係，依借貸目的應認已使用完畢
    ，使用借貸契約因而消滅，即應返還系爭房屋。至上訴人於
    83年間由塔城街宿舍移住系爭房屋，仍屬延續同一個職務配
    住關係，其法律關係並未改變。上訴人洪林梅等 5人辯稱：
    系爭房屋之原配住人均係於退休後之83年 4月26日始獲配住
    系爭房屋，即非因任職關係而獲配住，而係依據系爭保結書
    之法律關係而獲配住系爭房屋云云，即無可採。
  3.又查，臺灣鐵路管理局員工宿舍管理須知第14條固規定：「
    於『事務管理規則』72年 4月29日修正前所配住之眷屬宿舍
    准予暫住至宿舍處理時為止，但退休人員本人配偶均死亡，
    子女亦成年時應於3個月內騰空交還」(見本院卷第24頁），
    然此應係被上訴人依行政院人事行政局74年5月18日台74 人
    政肆字第14927號函釋示：「於72年4月29日『事務管理規則
    』修正前退休，而現仍續住修正前規則所定『眷屬宿舍』之
    退休人員，暨於『事務管理規則』修正前配住『眷屬宿舍』
    ，而於規則修正後退休之人員，均准予續住至宿舍處理時為
    止」之內容而來，因此，解釋上開宿舍管理須知之真意，自
    不能逾越行政院人事行政局74年5月18日台74人政肆字第149
    27號函釋意旨；即應認原則上准予暫住至宿舍處理時為止，
    但如於宿舍處理前退休人員本人、配偶均死亡，子女亦成年
    時，則應於 3個月內騰空交還所配住之宿舍。再者，行政院
    人事行政局74年5月18日（74）台人政肆字第14927號函釋，
    係顧及事務管理規則修正前經「准予暫時續住」宿舍之退休
    人員所為之釋示，「准予續住至宿舍處理時為止」，乃本於
    政府照護退休人員生活之德意所為之權宜措施，而賦與權責
    機關處理權限，並非賦與退休人員永久居住宿舍之權利，宿
    舍貸與機關自有權決定宿舍是否准予續住，其所為催請返還
    宿舍之行為，即係處理行為，受催告返還宿舍之退休人員，
    應負有返還宿舍之義務（最高法院86年度台上字第1281號裁
    判意旨參照）。是被上訴人依行政院人事行政局95年 7月31
    日局授住字第0950305910號函文所示之國有眷舍現住人僅准
    予續住至95年12月31日，並應於96年 3月31日前返還之內容
    ，而請求上訴人返還系爭房屋，即屬處理行為，依前開說明
    ，上訴人自應返還系爭房屋。上訴人張玉齡辯稱：被上訴人
    尚未擬具都市更新事業計畫申請報核，即尚未至「處理」系
    爭房屋階段，伊仍有權使用系爭房屋云云，要無可採。
  4.再查，上訴人雖再辯稱：依系爭保結書住用規則第 6條約定
    ，契約所定期限屆滿日或依借貸之目的使用完畢日，應係受
    配住人本人及其配偶均亡故且其子女皆已成年日起滿 3個月
    之日，而上訴人張玉齡為系爭房屋之受配住人，另上訴人洪
    林梅等 5人均為系爭房屋受配住人之配偶，自得依系爭保結
    書之法律關係而合法繼續居住系爭房屋云云。惟細繹系爭保
    結書內容（見原審卷二第 9頁至13頁、第15頁、第16頁），
    其目的係課予宿舍配住人應遵守之規範，而非在賦予其權利
    ；且依其中住用規則第 6條記載：「退撫人員依照有關退休
    規定辦理（其本人及配偶俱已亡故其子女皆已成年者應於其
    夫婦死亡或子女成年日起個月內將宿舍交還鐵路局）」之
    意旨觀之，則益徵受配住人應依有關退休法令辦理，即應依
    行政院人事行政局74年5月18日（74）人政肆字第14927號函
    釋意旨，准予退休人員續住至宿舍處理時為止，而於宿舍處
    理前，倘退休人員本人及配偶均死亡且子女皆成年時，更應
    於該事由發生日起 3個月內交還宿舍；並非簽署系爭保結書
    而獲配住宿舍之退休人員及其家屬，可不受法令限制而得繼
    續居住至配住人本人配偶皆亡故、子女皆成年為止，是上訴
    人上開所辯，自非可採。
  5.另綜觀上訴人提出被上訴人80年8月28日80鐵政益字第23373
    號函文所附之「本局出售財政部海關總稅務司署用地配住戶
    搬遷協調會」會議紀錄記載：「．．．五、住戶綜合意見：
    ．．．(二)新建宿舍建造坪數多少？為確認住戶日後新宿舍配
    住權，目前是否須辦理公證？．．．六、承辦單位答覆：．
    ．．(二)新建宿舍建造坪數：高員級：28.7坪、．．．至於確
    認員工居住權問題，為免除住戶之疑慮，本會議紀錄以局函
    分發各搬遷戶。」等語（見原審卷一第 102頁），顯係當時
    配住塔城街宿舍之住戶希望以公證方式確認渠等有配住系爭
    房屋之權利，而被上訴人之承辦單位則答覆會以局函分發各
    搬遷戶該次會議紀錄之方式，來免除住戶疑慮；其內容並無
    提及系爭房屋之配住期限，或是否可續住至配住者本人及配
    偶死亡之問題，故上開會議紀錄之記載，仍不能作為上訴人
    得續住系爭房屋之依據，上訴人據此陳稱渠等符合信賴保護
    原則，而有權續住系爭房屋云云，亦屬無據。
  6.至上訴人雖陳稱：被上訴人於95年12月19日在立法委員郭正
    亮國會辦公室，就系爭房屋遷讓事宜，與住戶代表達成住戶
    在被上訴人完成系爭房屋用地使用規劃公告後 3個月遷出之
    合意，惟被上訴人迄今尚未完成用地使用規劃並為公告，故
    伊等仍有權繼續居住系爭房屋云云，並提出立法委員郭正亮
    國會辦公室會議紀錄影本 1紙為證(見本院卷第53頁)。惟被
    上訴人否認當時有與住戶代表達成暫緩搬遷之合意，並主張
    ：上開會議之決議並無拘束伊機關之效力，且伊機關事後曾
    以95年12月27日函文向立法委員郭正亮國會辦公室表示不同
    意該決議等語，並提出95年12月27日鐵產房字第0950030978
    號函文影本1紙為證(見本院卷第74頁)。 經查，觀諸上開會
    議紀錄「決議」欄記載：「 1.住戶同意在台鐵完成(鐵路局
    台北市○○街宿舍第一、二、三村) 用地使用規劃公告後三
    個月內，無條件完全遷出佔住房舍。2.行政院代表及所屬管
    理單位(含台灣鐵路管理局)，凡行使相關本案之法律強制行
    為時，務必以書類文件於兩週前送達郭正亮國會辦公室核備
    。」之內容，僅有住戶允諾無條件遷出系爭房屋之期限，並
    無被上訴人同意之明文，自難遽認被上訴人有於上開會議與
    住戶達成住戶得續住至系爭房屋用地使用規劃公告後 3個月
    之合意，是上開會議紀錄自無從為上訴人有利之認定。
  7.此外，上訴人復未能提出其他證據證明渠等有合法占用系爭
    房屋之權利，揆諸前揭說明，被上訴人依民法第 767條所有
    物返還請求權之規定，請求上訴人遷讓返還系爭房屋，自屬
    有據。
  (二)被上訴人是否得請求上訴人給付相當於租金之不當得利？如
    是，其金額應為多少？
  1.按無法律上之原因而受利益，致他人受損害者，應返還其利
    益，民法第 179條定有明文。又無權占有他人土地，可能獲
    得相當於租金之利益，為社會通常之觀念（最高法院61年台
    上字第1695號判例意旨參照）。查本件上訴人各自無權占有
    被上訴人所管理之系爭房屋，並致被上訴人受有損害，揆諸
    上開說明，被上訴人依民法第 179條規定，請求上訴人給付
    相當於租金之不當得利，即屬有據。依行政院人事行政局95
    年 7月31日局授住字第0950305910號函文所載，係要求包含
    被上訴人在內之機關應一律通知現住人於96年 3月31日前返
    還宿舍，則上訴人自96年4月1日起即無占用系爭房屋之合法
    權源，而應給付被上訴人相當於租金之不當得利。上訴人雖
    辯稱：伊等就應於96年 3月31日前搬遷一事未受通知，且無
    從知悉，自應以本件起訴狀繕本送達翌日起算相當於租金之
    不當得利云云。惟查：上訴人於原配住員工分別於原判決附
    表一所示時間退休，而喪失與被上訴人間之任職關係時，使
    用借貸契約因借貸目的已使用完畢而消滅，即應返還系爭房
    屋；嗣基於政府照護退休人員生活之美意，暫准退休人員續
    住至系爭房屋處理時為止，已如前述，則上訴人自被上訴人
    處理系爭房屋而未返還該房屋時起，即屬無權占有，而應自
    斯時起算給付相當於租金之不當得利數額。又不當得利並非
    遲延利息之性質，上訴人主張應自起訴狀繕本送達翌日起算
    相當於租金之不當得利云云，尚屬無據；況依上訴人提出上
    開95年12月19日立法委員郭正亮國會辦公室會議紀錄，亦可
    推知上訴人早已知悉被上訴人開始處理系爭房屋，而要求渠
    等在96年 3月31日前返還系爭房屋，始有立法委員出面處理
    之情事，是上訴人辯稱渠等無從知悉應於96年 3月31日前搬
    遷云云，委無可採。從而，被上訴人請求上訴人自96年4月1
    日起，至上訴人各自所占用之系爭房屋遷出並將系爭房屋返
    還被上訴人之日止，按月給付被上訴人相當於租金之不當得
    利，為有理由。
  2.次按城市地方房屋之租金，以不超過土地及其建築物申報總
    價年息百分之十為限，土地法第97條第 1項著有規定，而所
    謂土地之申報總價，依土地法第 148條規定係指土地所有權
    人依土地法所申報之地價，而公有土地則以公告地價為申報
    地價，免予申報，土地法施行法第25條、平均地權條例施行
    細則第21條均有明定，另就基地租金之數額，除以基地申報
    地價為基礎外，尚須斟酌基地之位置，工商業繁榮之程度，
    承租人利用基地之經濟價值、所受利益，彼等關係及社會感
    情等情事，並與鄰地租金相比較，以為決定（最高法院68年
    台上字第3071號判例要旨參照）。查系爭房屋為 6層樓鋼筋
    水泥建物，位處臺北市中山區，步行至八德路約 5分鐘路程
    ，步行至市○○道約 2分鐘路程，距離復興南路甚近，交通
    便利等情，經原審勘驗現場無訛，並製有勘驗筆錄、現場照
    片在卷可參（見原審卷一第 256頁、第259頁至263頁），本
    院審酌上情，認被上訴人所主張相當於租金之不當得利，應
    以系爭土地當年度公告地價乘以占用面積加上系爭房屋課稅
    現值之總額，以年息百分之 8計算為適當。上訴人雖抗辯以
    百分之 8計算相當於租金之不當得利，要屬過高云云，惟未
    能舉證以實其說，自無足取。
  3.又系爭房屋占用之系爭土地96年 1月之公告地價為每平方公
    尺5萬4,200元，99年 1月之公告地價為每平方公尺5萬7,700
    元，此有臺北市地價查詢多功能服務系統網路資料在卷可考
    (見本院卷第59頁)；而上訴人分別占用系爭房屋所坐落之土
    地面積及各該房屋課稅現值均如原判決附表二所示，亦有土
    地登記謄本、建物登記謄本、房屋稅籍證明書等影本附卷足
    憑（見原審卷一第 6頁至24頁），並為兩造所不爭執，堪信
    為實在。則依此標準計算，被上訴人請求上訴人各自給付自
    96年4月1日起至98年12月31日止(公告地價以每平方公尺5萬
    4,200元計算) 之如附表第3欄所示金額，及自99年1月1日起
    至返還系爭房屋之日止，按月給付如附表第4欄所示(公告地
    價以每平方公尺5萬7,700元計算) 等相當於租金之不當得利
    ，即屬有據，逾此範圍之不當得利請求，即無理由，不應准
    許。
五、按「判決所命之給付，其性質非長期間不能履行，或斟酌被
    告之境況，兼顧原告之利益，法院得於判決內定相當之履行
    期間或命分期給付。經原告同意者亦同。」，民事訴訟法第
    396條第1項定有明文。本院審酌上訴人年歲已大，居住系爭
    房屋約有30年之久，原判決所命遷讓系爭房屋部分非長期間
    不能履行，而上訴人請求定履行期間 1年，被上訴人亦表示
    此部分不會有意見等情，爰定此部分判決之履行期間為 1年
    ，以利上訴人另覓適當住處。
六、綜上所述，被上訴人依民法第767條第 1項前段、民法第179
    條規定，請求上訴人各自遷讓返還系爭房屋，並分別給付被
    上訴人如附表所示相當於租金之不當得利，均為有理由，應
    予准許；逾此部分之不當得利請求，即無理由，不應准許。
    原審就上開應予准許部分，為被上訴人勝訴之判決，於法並
    無不合。上訴意旨指摘原判決此部分不當，求予廢棄改判，
    為無理由，應駁回該部分上訴。至原審就超過附表所示金額
    部分，判命上訴人給付，即有未合；上訴意旨指摘原判決此
    部分不當，求予廢棄改判，為有理由，自應由本院將此部分
    廢棄改判如原判決第二項所示；並就原判決所命上訴人遷讓
    系爭房屋部分，依職權定履行期間為1年。
七、本件為判決基礎之事證已臻明確，本院經逐一斟酌兩造歷審
    所提其餘攻擊、防禦方法及所提之證據，均與前開論斷結果
    無礙，爰不再一一論述。
八、據上論結，本件上訴為一部有理由，一部無理由，依民事訴
    訟法第450條、第449條第 1項、第79條、第85條第 1項、第
    463條、第396條第1項，判決如主文。
中    華    民    國   100    年    12    月    21    日
                  民事第十九庭
                      審判長法  官  魏麗娟
                            法  官  李媛媛
                            法  官  吳麗惠
正本係照原本作成。
除合併上訴金額逾新臺幣150萬元外，不得上訴。
如不服本判決，應於收受送達後20日內向本院提出上訴書狀，其
未表明上訴理由者，應於提出上訴後20日內向本院補提理由書狀
（均須按他造當事人之人數附繕本）上訴時應提出委任律師或具
有律師資格之人之委任狀；委任有律師資格者，另應附具律師資
格證書及釋明委任人與受任人有民事訴訟法第466條之1第1項但
書或第2項（詳附註）所定關係之釋明文書影本。如委任律師提
起上訴者，應一併繳納上訴審裁判費。
中    華    民    國   100    年    12    月    22    日
                            書記官  吳碧玲
附註：
民事訴訟法第466條之1（第1項、第2項）：
對於第二審判決上訴，上訴人應委任律師為訴訟代理人。但上訴
人或其他法定代理人具有律師資格者，不在此限。
上訴人之配偶、三親等內之血親、二親等內之姻親，或上訴人為
法人、中央或地方機關時，其所屬專任人員具有律師資格並經法
院認為適當者，亦得為第三審訴訟代理人。